臺灣臺東地方法院刑事判決　　　　　　　　96年度訴字第20號
公　訴　人　臺灣臺東地方法院檢察署檢察官
被　　　告　戊○○
指定辯護人　本院公設辯護人　甲○○
上列被告因殺人未遂案件，經檢察官提起公訴 (95年度偵字第26
67號)，本院判決如下：
    主  文
戊○○殺人未遂，處有期徒刑伍年貳月。扣案之鐮刀壹把沒收之
。
    事  實
一、戊○○與丙○○原屬朋友關係，於民國95年9月20日18時30
    分許，丙○○與其同居女友庚○○○攜帶2瓶高粱酒前往戊○○與其同居女友乙○○ (係庚○○○之表妹)位於臺東縣
    臺東市○○路○段18巷83弄19號住處 (兩家住處相鄰)內，欲
    找戊○○、乙○○一同喝酒，戊○○因見丙○○已有酒意，
    拒絕與之一同喝酒，並要丙○○將2瓶高粱酒帶回，此時因
    丙○○不慎踩到戊○○腳板，戊○○認丙○○係故意踩其腳
    板，2人為此發生口角，不歡而散。嗣於同日19時30分許，
    戊○○與其表哥、友人在家中飲酒，席間想起與丙○○發生
    口角一事，心生不滿，迨表哥等人回去後，於翌日即95年9
    月21日凌晨1時許，竟基於殺人之犯意，持其所有之鐮刀 (
    刀刃部分長31公分，單面開鋒，含握把全長64公分)1 把，
    前往丙○○住處內，見坐在床上與庚○○○聊天之丙○○，
    即揚言砍死丙○○，並一手抓住丙○○胸口之衣服，另一手
    持鐮刀朝丙○○頭部砍下，致丙○○受有頭部外傷併開放性
    凹陷性顱骨骨折、合併硬腦膜下出血侑腦內出血、低血容積
    性休克、頭皮裂傷等傷害，當場大量出血昏倒後失去意識，
    經緊急送馬偕紀念醫院臺東分院急救，始倖免於死，嗣經丙○○之同居人庚○○○委請己○○報警處理後，始知上情，
    並扣得上開行兇之鐮刀1把。
二、案經丙○○訴由臺東縣警察局臺東分局報請臺灣臺東地方法
    院檢察署檢察官偵查起訴。
    理  由
一、按被告以外之人（包括證人、鑑定人、告訴人、被害人及共
    同被告等）於審判外之陳述雖不符刑事訴訟法第159條之1至
    之4等4條之規定，而經當事人於審判程序同意作為證據，法
    院審酌該言詞陳述或書面陳述作成時之情況，認為適當者，
    亦得為證據；當事人、代理人或辯護人於法院調查證據時，
    知有刑事訴訟法第159條第1項不得為證據之情形，而未於言
    詞辯論終結前聲明異議者，視為有前項之同意，同法第159
    條之5定有明文。立法意旨在於傳聞證據未經當事人之反對
    詰問予以核實，原則上先予排除。惟若當事人已放棄反對詰
    問權，於審判程序中表明同意該等傳聞證據可作為證據；或
    於言詞辯論終結前未聲明異議，基於尊重當事人對傳聞證據
    之處分權，及證據資料愈豐富，愈有助於真實發見之理念，
    且強化言詞辯論主義，使訴訟程序得以順暢進行，上開傳聞
    證據亦均具有證據能力。本件證人丙○○、庚○○○、己○○於警詢中之陳述，雖係被告以外之人於審判外之陳述，性
    質上屬傳聞證據，惟經本院審理時予以提示並告以要旨，並
    經檢察官及被告表示意見，當事人已知上述筆錄乃傳聞證據
    ，且均未於言詞辯論終結前對該筆錄內容異議，依上開規定
    ，已擬制同意其有證據能力。是上開證人於警詢中之證言均
    具有證據能力，合先敘明。
二、訊據被告戊○○對上開犯罪事實坦承不諱，核與證人即告訴
    人丙○○於警詢、偵查及本院審理中結證所指訴之情節相符
    (見警卷第11頁至第13頁、偵卷第10頁、本院96年4月26日審
    判筆錄第3頁至第6頁)，證人庚○○○於警詢、偵查中及本
    院審理時 (見警卷第14頁至第16頁、偵卷第11頁至第12頁、
    本院上開審判筆錄第7頁至第13頁)、證人己○○於警詢時 (
    見警卷第19頁至第20頁)、證人乙○○於警詢及本院審理時
    (見警卷第21頁至第22頁、本院上開審判筆錄第14頁至第17
    頁)均證述明確，此外，復有被告酒精測定值1紙 (見警卷第
    24頁)、馬偕紀念醫院臺東分院診斷證明書1紙 (見警卷第25
    頁)現案現場測繪圖1紙 (見警卷第26頁)、刑案現場照片8張
    (見警卷第27頁至第30頁)、被害人就診病歷紀錄 (見偵卷第
    20頁至第61頁)、被害人傷後照片2張 (見偵卷第16頁)等件
    在卷足資佐證，並有被告所有供行兇用之鐮刀1把扣案可按
    ，足認被告前開自白，核與事實相符，可以採信，本件事證
    明確，被告犯行堪以認定，應依法論科。
三、辯護人固為被告辯稱: 被告持刀砍傷被害人頭部時，被告已
    陷於酒醉之狀態，雖一時受激而情緒失控，但僅砍1刀即止
    ，顯見係出於洩憤而傷害之意甚濃，應無殺人之犯意，再被
    告案發1小時後其呼氣酒精濃度仍高達1.07mg/L，顯已屬精
    神耗弱之情狀而有刑法第19條第2項規定之適用，又被告因
    己意中止砍傷，亦應依刑法第27條規定減輕其刑，末因被告
    因酒後誤事，情有可原，並已賠償被害人之損害，請能予以
    酌減及緩刑之機會云云，經查:
(一)按殺人未遂與傷害之區別，應以加害人有無殺意為斷，不能
    因與被害人原無宿怨，即認為無殺人之故意。且被害人所受
    之傷害程度，固不能據為認定有無殺意之唯一標準，但加害
    人之下手情形如何，於審究犯意方面，仍不失為重要參考資
    料（最高法院94年度臺上字第5436號判決意旨參照）。查被
    害人丙○○於本院審理時證稱: 被告走進來，講了1句說我
    要殺你，直接就從我的頭部由上往下砍，砍的那一剎那我就
    倒下去了，我只聽到叩的一聲，我就昏倒了等語 (見本院上
    開審判筆錄第4頁)，參以證人庚○○○於本院審理時證稱:
    被告有一隻手抓丙○○胸口的衣服，丙○○就說你要幹什麼
    ，我站在他們旁邊就說不要打架，我正轉身要關電視時，轉
    過頭，就看到丙○○被砍了坐到床舖。我只有聽到被告說要
    殺你、殺你，用國語連講了2句。119要來還沒有來時，我說
    丙○○死掉了，你為什麼要這樣做，被告回說死了算了等語
    (見本院上開審判筆錄第8頁至第10頁)，顯見被告於本院審
    理時供承: 當時有抓丙○○的衣領，右手就砍下去了等語 (
    見本院上開審判筆錄第22頁)應係實情，是被告口稱要殺你
    、要殺你，即一手抓被害人胸前衣領，一手持鐮刀從頭部砍
    下，致被害人受有頭部外傷併開放性凹陷性顱骨骨折、合併
    硬腦膜下出血侑腦內出血、低血容積性休克、頭皮裂傷等傷
    害，當場大量出血昏倒後失去意識，酌以被告係持其所有長
    約64公分，刀刃部分31公分，單面開鋒之鐮刀 (見本院審理
    筆錄第21頁)，其刀鋒鋒利無比，衡以常情，該把鐮刀實已
    足充為取人性命之兇器，被告竟在情緒激動之情況下行兇，
    並朝人體足以致命之頭部砍下，若非急救得宜，被害人實有
    喪命之可能，可認被告當時確有殺意極明，辯護人辯稱被告
    係為洩憤而傷人云云，與事實不符，不足採信。
(二)再被告並非智識及理解能力顯著低落之人，雖其於行為當時
    飲酒並有些微酒意，此經被告及告訴人均供述一致無誤，然
    其當時尚能使用排灣族語及國語和告訴人講話，爭執，並持
    鐮刀砍殺被害人、參以證人丙○○證稱: 被告走路有一點飄
    飄然，是走不穩的樣子，但他還認得我，講話並沒有不清楚
    等語 (見本院上開審判筆錄第5頁)，及證人庚○○○證稱:
    丙○○用雙手摸被告的肩膀，用排灣族話叫被告坐下，說我
    們來談什麼事，後來被告用排灣族話喊丙○○的名字，又用
    國語連講要殺你、要殺你2句、被告在講丙○○死了算了時
    ，語氣是一般說話的語氣等語 (見本院上開審判筆錄第9頁
    、第13頁)，與證人即被告同居人乙○○證稱: 被告酒量不
    怎麼好，4、5瓶米酒就會醉了，醉了就睡覺等語 (見本院上
    開審判筆錄第15頁)相互參研，足見被告當時雖有酒意，且
    事發後1小時呼氣酒精濃度尚有1.07mg/L，然對於外界事務
    之知覺理會及判斷作用並無較普通人之平均程度顯然減退之
    情形，復無其他積極事證可認被告當時確因酒醉而有不能辨
    識其行為違法或欠缺依其辨識而行為之能力，或其辨識行為
    違法及依其辨識而行為之能力顯著減低之情形，自難諉為因
    酒而陷於精神耗弱，而有刑法第19條第2項之適用。
(三)按刑法第26條前段之一般障礙未遂犯與同法第27條之中止未
    遂犯，二者之區別，應依一般經驗標準予以觀察，以其性質
    是否對已著手犯罪之既遂予以通常之妨礙為其依據。倘其著
    手犯罪後之停止行為，依一般社會通念，為可預期未能完成
    犯罪之結果者，仍屬一般障礙之未遂犯，而非中止未遂；必
    其未遂之原因，在一般經驗法則上，非得以預期，純係出於
    行為人之己意而中止或防止其結果之發生者，始得謂為中止
    未遂犯 (最高法院84年臺上字第4428號判決意旨參照)。本
    件被告砍被害人1刀後，因見被害人頭部都是血而嚇一跳緊
    張中止犯行等情，業據被告供承在卷，又救護車是己○○叫
    的，救護車的人、警察一起來，抱被害人上救護車，被告當
    時坐在床舖，警察拉他去警察局，亦經證人乙○○於本院審
    理時 (見本院上開審判筆錄第15頁至第16頁)、證人己○○
    於警詢中 (見警卷第19頁至第20頁)分別證述明確，是依通
    常之一般經驗予以觀察，被害人死亡結果之不發生，顯非被
    告誠摯努力所造成，被告被告著手殺人犯行後之停止行為，
    屬一般障礙之未遂犯，自無刑法第27條中止犯規定之適用亦
    極為灼然。再參以製作筆錄之臺東縣警察局臺東分局東興派
    出所警員陳俊男陳稱第1位到達現場，問圍觀民眾是誰殺傷
    丙○○，圍觀民眾回答說是戊○○，戊○○並未告知人是他
    殺傷的等語，有該警員職務報告在卷足憑，被告並無構成自
    首之事實極明，辯護人請求酌減云云，亦與規定不合，不能
    准許。
(五)綜上所述，辯護人所為上開各項置辯，委無可採。
四、核被告戊○○所為，係犯刑法第271條第2項、第1項殺人未
    遂罪。爰審酌被告因細故竟持鐮刀砍殺被害人，顯見對他人
    生命不夠尊重，及犯罪之動機、目的、手段、所生危害、犯
    罪後坦承犯行態度良好，又能協助被害人就醫並賠償醫藥費
    等一切情狀，量處如主文所示之刑，以資懲儆。扣案之鐮刀
    1把，為被告所有供犯罪所之物，併依刑法第38條第1項第2
    款之規定沒收之。
五、據上論斷，應依刑事訴訟法第299條第1項前段，刑法第271
    條第2項、第1項、第25條、第38條第1項第2款，判決如主文
    。
本案經檢察官丁○○到庭執行職務。
中　　華　　民　　國　　96　　年　　5　　月　　10　　日
                  刑事第二庭審判長法  官  李水源
                                  法  官  簡芳潔
                                  法  官  曾宗欽
以上正本證明與原本無異
如不服本判決應於送達後10日內向本院提出上訴狀
                                書記官　沈茜庭
中　　華　　民　　國　　96　　年　　5　　月　　10　　日
附錄本案論罪科刑法條全文：
刑法第271條第1、2項：
殺人者，處死刑、無期徒刑或10年以上有期徒刑。
前項之未遂犯罰之。
。
